臺灣花蓮地方法院刑事判決　　　　　　　 96年度訴字第263號
公　訴　人　臺灣花蓮地方法院檢察署檢察官
被　　　告　乙○○
上列被告因違反森林法案件，經檢察官提起公訴（96年度偵字第
2255號），被告於準備程序中就被訴事實為有罪之陳述，經本院
合議庭裁定由受命法官獨任進行簡式審判程序，判決如下：
    主  文
乙○○於他人林地內，擅自墾殖並占用，處有期徒刑拾月，減為
有期徒刑伍月，如易科罰金，以銀元參佰元即新臺幣玖佰元折算
壹日。緩刑參年，並應於判決確定後壹年內，向執行檢察官指定
之公益團體、地方自治團體或社區提供壹佰貳拾小時之義務勞務
，緩刑期間付保護管束。
    事  實
一、乙○○明知坐落花蓮縣壽豐鄉○○村○○○段第3地號之土
    地，係國有林地，編為木瓜山事業區98 林班（面積0.29521
    公頃，下稱系爭土地），由行政院農業委員會林務局花蓮林
    區管理處（下稱花蓮林區管理處）所管理，竟未經核准，意
    圖為自己不法利益，自民國89年間之某日起，擅自在系爭土
    地上之如附圖所示之占用範圍內，墾殖栽種玉米等農作物，
    復於其上架設簡易棚架之工作物，並在入口處設置鐵門以占
    用之。嗣於95年12月25日，經花蓮林區管理處南華管理站技
    士甲○○發現而報警處理。乙○○乃於96年 6月28日主動拆
    除上開工作物、鐵門及農作物後返還占用土地與花蓮林區管
    理處。
二、案經花蓮林區管理處訴由花蓮縣警察局吉安分局報請臺灣花
    蓮地方法院檢察署檢察官偵查起訴。
    理  由
一、上揭犯罪事實，業據被告乙○○於偵查及本院訊問時均自白
    不諱，核與證人即花蓮林區管理處南華工作站技士甲○○於
    警詢、偵查中之證述情節相符，復有花蓮林區管理處96年 2
    月7日花授南政字第0968410318號函文1份、土地登記謄本及
    界址座標圖各1份、被告非法墾殖占用之位置圖2份、被告墾
    殖占用之照片4張及花蓮林區管理處96年7月10日花政字第09
    68104920號函文1份附卷可憑，故被告自白應與事實相符。
    本案事證明確，被告犯行已堪認定，應依法論科。
二、按森林法第51條第 1項之罪為即成犯，於其墾殖及占用行為
    完成時犯罪即成立，以後之繼續墾殖及占用乃狀態之繼續，
    而非行為之繼續（最高法院66年台上字第3118號判例、94年
    度台上字第5423號判決參照）。查本件被告係於89年間即於
    系爭土地內，擅自墾殖並占用，是其墾殖及占用行為完成時
    （即89年間）犯罪即已成立。核被告所為，係犯森林法第51
    條第 1項之擅自墾殖及占用他人林地罪。爰審酌被告所受教
    育無多，因未諳法律致罹刑章，且犯後坦承犯行並表悔悟及
    其犯罪動機、手段及所生損害等一切情狀，量處如主文所示
    之宣告刑。又按即成犯如其犯罪成立時間，係在中華民國96
    年4 月24日以前者，應適用中華民國96年罪犯減刑條例予以
    減刑（司法院院解字第3533號解釋參照）。查本件被告犯罪
    時間在96年 4月24日以前，所犯合於中華民國96年罪犯減刑
    條例第2條第 1項第3款之規定，減其宣告刑二分之一，並依
    該條例第 9條之規定，併諭知易科罰金。又按行為後法律有
    變更者，適用行為時之法律，但行為後之法律有利於行為人
    者，適用最有利於行為人之法律，刑法第2條第1項定有明文
    。經查：本件被告行為後，刑法第41條第 1項易科罰金之規
    定，業於94年2月2日修正公布，95年7月1日起施行。依修正
    前刑法第41條第1項、罰金罰鍰提高標準條例第2條之規定，
    係以銀元100元、200元或300元，即新臺幣300元、600 元或
    900元折算1日；修正後刑法第41條第1項，則係以新臺幣
    1,000元、2,000元或3,000元折算1日，經比較新、舊法結果
    ，新法第41條第1項對被告並非有利，故依刑法第2條第 1項
    前段規定，被告應適用修正前刑法第41條第 1項之規定，諭
    知易科罰金之折算標準。末查，被告前未曾因故意犯罪受有
    期徒刑以上刑之宣告，此有臺灣高等法院被告前案紀錄表 1
    份附卷可稽，衡酌被告案發後已將占用土地上之鐵門、工作
    物及農作物清除完畢，並於96年 6月28日返還占用之土地與
    花蓮林區管理處，此有卷附花蓮林區管理處96年 7月10日花
    政字第0968104920號函文 1份可參，信被告經此科刑教訓，
    應已知所警惕，當無再犯之虞，本院認前開對其宣告之刑，
    以暫不執行為適當，爰併宣告緩刑三年，並應於判決確定後
    一年內，向執行檢察官指定之公益團體、地方自治團體或社
    區提供如主文所示期間之義務勞務，緩刑期間付保護管束，
    以勵自新。
據上論斷，應依刑事訴訟法第299條第 1項前段、第273條之1第1
項，森林法第51條第1項，刑法第2條第 1項前段、第11條前段、
第74條第1項第1款、第2項第5款、第93條第1項第2款，修正前刑
法第41條第1項前段，中華民國96年罪犯減刑條例第2條第1項第3
款、第7條、第9條，修正前罰金罰鍰提高標準條例第 2條，現行
法規所定貨幣單位折算新臺幣條例第2條，判決如主文。
本案經檢察官張立中到庭執行職務。
中　　華　　民　　國　　96　　年　　7 　　月　　24　　日
　　　　　　　　　      臺灣花蓮地方法院刑事第三庭
                                    法　官　張嘉芬
上列正本證明與原本無異。
如對本判決不服，應於送達後10日內，向本院提出上訴狀（應抄
附繕本）告訴人或被害人如對於本判決不服者，應具備理由請求
檢察官上訴，其上訴期間之計算係以檢察官收受判決正本之日期
為準。
                                    書記官
中　　華　　民　　國　　96　　年　　7 　　月　　24　　日
附錄本案論罪科刑法條：
森林法第51條第1項：
於他人森林或林地內，擅自墾殖或占用者，處 6 月以上 5 年以
下有期徒刑，得併科新台幣 60 萬元以下罰金。
前項情形致釀成災害者，加重其刑至二分之一；因而致人於死者
，處5年以上12年以下有期徒刑，得併科新台幣1百萬元以下罰金
，致重傷者，處 3年以上10年以下有期徒刑，得併科新台幣80萬
元以下罰金。
第1項之罪於保安林犯之者，得加重其刑至二分之一。
因過失犯第1項之罪致釀成災害者，處1年以下有期徒刑，得併科
新台幣六十萬元以下罰金。
第 1 項未遂犯罰之。
犯本條之罪者，其墾殖物、工作物、施工材料及所使用之機具沒
收之。
